【裁判字號】    95,交聲,286
【裁判日期】    950731
【裁判案由】    聲明異議
【裁判全文】
臺灣高雄地方法院交通事件裁定         95年度交聲字第286號
原處分機關  高雄市政府交通局
異  議  人  長日隆實業有限公司
法定代理人  甲○○
上列受處分人因因違反道路交通管理處罰條例案件，對於高雄市
政府民國95年4 月27日高市府交裁字第裁32B00000000 號違反道
路交通管理事件裁決書，聲明異議，本院裁定如下：
    主  文
異議駁回。
    理  由
一、異議意旨略以：高雄市政府警察局前以「受處分人之ZB7159
    號自用小客車，於民國95年3 月5 日20時31分許，所停放之
    高雄市凱旋1 號37號前的位置，劃有紅色禁止臨時停車線。
    違反道路交通管理處罰條例第56條第1 項第1 款規定」，而
    加以拖吊，並於同（25）日開立高市警交字第B0000000號舉
    發違反道路交通管理事件通知單。嗣於95年4 月27日再由高
    雄市政府開立高市府交裁字第裁32B00000000 號違反道路交
    通管理事件裁決書。然該處原確設有停車格，當（25）日該
    停車格雖經塗銷，但因晚上光線暗且無路燈，經車燈反射後
    ，致誤認為該處仍設有停車格，而非蓄意違規停車。為此，
    聲明異議，請求撤銷上開裁決（註：綜觀書狀全旨，本件異
    議人應為受處分人即長日隆實業有限公司，而由法定代理人
    甲○○為代表公司聲請異議）。
二、按：
１、道路交通管理處罰條例於94年12月28日修正公布，並於95年
    7 月1 日施行；修正前後，該條例第56條第1 項第1 款均規
    定，汽車駕駛人在禁止臨時停車處所停車，處新臺幣六百元
    以上一千二百元以下罰鍰。至於修正前該條例第7 之2 條第
    1 項第3 款，有關汽車駕駛人有違規停車而駕駛人不在場，
    得對汽車所有人逕行舉發處罰之規定，於修正後則已刪除，
    而增列「第一項逕行舉發，應記明車輛牌照號碼、車型等可
    資辨明之資料，以汽車所有人為被通知人製單舉發。」之規
    定。本件受處分人之車於95年3 月5 日違規停車，原處分機
    關於95年4 月27日裁決，亦即違規及裁決後，道路交通管理
    處罰條例經修正及施行。為此先就「聲明異議時，本院究應
    適用修正前或修正後之道路交通管理處罰條例」，敘明如下
    。
２、94年2 月5 日公布並於95年2 月1 日施行之行政罰法第5 條
    規定：「行為後法律或自治條例有變更者，適用行政機關最
    初裁處時之法律或自治條例。但裁處前之法律或自治條例有
    利於受處罰者，適用最有利於受處罰者之規定。」，亦即採
    「從新從輕」原則。但行政罰法之「從新」係指違反政法上
    義務之行為後，如法律或自治條例有變更，適用「行政機關
    最初裁處時」之法律或自治條例。換言之，「行政機關最初
    裁處後之時點」，包括訴願先行程序之決定、訴願決定、行
    政訴訟裁判、乃至經上述決定或裁判發回原處分機關另為適
    當之處分等時點。蓋因行政罰之裁處，係行政處分之一種，
    而其後訴願先行程序、訴願、行政訴訟等，均屬對行政罰裁
    處之救濟程序，其主要功能在審查原行政罰裁處之合法性或
    合目的性，容或有自為決定或裁決之作為，亦屬對原行政罰
    裁處之糾正。至於「刑事刑罰」則係經起訴或自訴後，由法
    院居於裁判者地位予以判決論罪科刑。二相比較，可知行政
    法院與刑事法院之角色及功能均不同。況且，若認「從新」
    的時點包括到「訴願、行政訴訟時」，不僅易啟受處分人僥
    倖之心，任意提起救濟，以待法規變動；亦將使原處分合法
    性之判斷基準往後移，立論將欠一貫。因此，行政罰法立法
    時，乃有意仿效奧地利立法例，規定「適用行政機關最初裁
    處時之法律或自治條例」（參林錫堯著「行政罰法」2005年
    10月第65、66頁）。稽諸上開說明，依據前揭行政罰法第5
    條規定，本件關於適用道路交通管理處罰條例規定部分，仍
    應依照94年12月28日修正公布並於95年7 月1 日施行前之規
    定處理，合先敘明（台灣高等法院高雄分院95年交抗字第91
    號裁定、95年交抗字第88號裁定，亦同採此見解）。
３、又不論依大法官會議第275 號解釋或行政罰法第7 條第1 項
    規定，應受行政罰之行為不以出於故意為必要，即過失行為
    亦加以處罰。然過失之處罰並不限於「有特別規定」，且未
    必一律減輕。至於過失之標準，亦即要求之注意程度標準，
    原則上以社會通念認係謹慎且認真之人為準（參參林錫堯著
    「行政罰法」2005年10月第86、87頁）。
三、經查：
１、異議人所有之ZB7159號小客車，於上開時、地，停放於「原
    停車格線業經塗銷，並劃上紅色禁止臨時停車線」之處，而
    經警拖吊後，於同日至拖吊場領回該車，並依警所開立高市
    警交字第B0000000號舉發通知單，繳納900 元完畢，嗣再經
    原處分機關於95年4 月27日制發高市府交裁字第裁32B00000
    000 號違反道裁決書予以裁罰等情，業經異議人自承，並有
    違規拖吊時之現場照片、舉發通知單、裁決書、電話紀錄在
    卷可佐，堪信為真實。
２、至於異議人雖指稱：因夜間光線暗，致誤認為該處仍設有停
    車格，而非蓄意違規停車云云。然依本院卷內所附「拖吊當
    時（夜間）所拍攝之現場照片」所示，該車所停之位置，原
    先用以標示停車格之白線業經塗銷，並改漆成近似於柏油路
    面的黑色；停車格旁並已漆上明顯的紅線，縱使是在夜間，
    經車燈照射，若略加留意，仍應可明顯辨別，而知悉該處已
    禁止停車。異議人雖辯稱並非蓄意違規，然如前述，行政罰
    之處罰並以故意為限，亦包括過失行為。從而，本件異議為
    無理由。又依卷附之違反道路管理事件統一裁罰標準表，因
    系爭車輛為小型車，故異議人於當日所繳納900 元，已係最
    低之罰鍰。從而，原處分機關據以援引上開規定，裁處異議
    人罰鍰900 元，依法並無不當，異議人所為異議既為無理由
    ，應予以駁回。
四、又卷附之舉發通知單雖未載明到案日期，且無送達之回證。
    但此係當（5） 日到拖吊場領車時，異議人選擇依舉發單當
    場繳清罰鍰所致（參卷附之電話紀錄）；且如前述，異議人
    於當日所繳納之900 元，已是最低之罰鍰。又依本院卷16頁
    所附申訴書，異議人亦於同年月9 日即為申訴，故舉發通知
    單之送達及未載明應到案日期，對異議人之權利應無任何影
    響，併此敘明。
五、據上論斷，應依道路交通案件處理辦法第19條，裁定如主文
    。
中      華      民      國    95    年    7   月  31  日
                    本院交通法庭  法  官   洪碩垣
右正本證明與原本無異。
如不服本裁定，應於裁定送達後五日內，向本院提出抗告狀。
中      華      民      國    95    年    7   月  31  日
                                  書記官   盧聰明


司法院資訊處製作；財團法人民間司法改革基金會備份。
